【裁判字號】    98,消債更,158
【裁判日期】    981218
【裁判案由】    更生事件
【裁判全文】
臺灣士林地方法院民事裁定           98年度消債更字第158號
債  務  人  蘇鈺婷（原名：蘇雪.
上列當事人聲請更生事件，本院裁定如下：
    主  文
債務人蘇鈺婷自中華民國九十八年十二月二十三日十七時起開始
更生程序。
命司法事務官進行本件更生程序。
    理  由
一、按債務人與金融機構協商成立者，不得聲請更生或清算，但
    因不可歸責於己之事由，致履行顯有重大困難者，不在此限
    。本條例施行前，債務人依金融主管機關協調成立之中華民
    國銀行公會會員辦理消費金融案件無擔保債務協商機制與金
    融機構成立之協商，準用前項之規定，消費者債務清理條例
    第151 條第5 項、第6 項分別定有明文。次按，債務人不能
    清償債務或有不能清償之虞，且無擔保或無優先權之債務總
    額未逾新臺幣（下同）1,200 萬元者，於法院裁定開始清算
    程序或宣告破產前，得向法院聲請更生，觀諸同條例第3 條
    、第42條第1 項規定自明。又法院開始更生程序之裁定，應
    載明其年、月、日、時，並即時發生效力。法院開始更生或
    清算程序後，得命司法事務官進行更生或清算程序，必要時
    得選任律師、會計師或其他適當之自然人或法人一人為監督
    人或管理人，復為同條例第45條第1 項、第16條所明定。
二、本件聲請意旨略以：伊有不能清償債務之虞，前曾於民國95
    年6 月依中華民國銀行公會會員辦理消費金融案件無擔保債
    務協商機制與金融機構成立協商，協商條件為自95年7 月起
    ，分120 期，每月還款2 萬1,703 元，復於97年9 月變更還
    款條件為自97年9 月起，分150 期，利率4%，每月還款1 萬
    4,836 元。惟伊於97年12月被迫非自願性離職，致無力繳納
    協商金額而毀諾。故伊確係因不可歸責於己，致履行協商條
    件顯有重大困難。且伊無擔保或無優先權之債務總額為163
    萬9,017 元，未逾1,200 萬元，復未經法院裁定開始清算程
    序或宣告破產，爰向本院聲請更生等語。
三、經查，債務人蘇鈺婷所主張之上開事實，有95年度銀行公會
    債務協商機制變更還款條件增補約據、還款計畫、非自願性
    離職證明書、財政部臺北市國稅局財產歸屬資料清單勞工保
    險被保險人投保資料表、財團法人金融聯合徵信中心當事人
    綜合信用報告－協商前置專用債權人清冊、勞工保險局98年
    2 月24日第000000000000號失業給付核定通知書等件為證（
    見本院卷第15至17、22、25、138 、139 、191 頁），核閱
    屬實，堪認為真正。次查，債務人目前從事計時臨時工，每
    月收入1 萬5,000 元至1 萬6,000 元，此為債務人所自陳。
    市低收入戶卡及轉帳證明在卷可憑（見本院卷第36、71至80
    是以債務人每月收入1 萬6,000 元計算，參酌內政部主計處
    公布98年度臺北縣最低生活費1 萬792 元等情，則債務人之
    每月收入扣除變更後協商還款金額1 萬4,836 元後，僅餘1,
    164 元，實不足以支應其最低生活必要支出，足認債務人係
    因不可歸責於己之事由，致履行協商條件顯有困難。此外，
    復查無債務人有消費者債務清理條例第6 條第3 項、第8 條
    或第46條各款所定駁回更生聲請之事由存在，則其聲請更生
    ，應屬有據。揆諸首揭規定及說明，應予開始更生程序，並
    命司法事務官進行本件更生程序。
四、爰裁定如主文。
中    華    民    國    98    年    12    月    18    日
                  民事第一庭  法      官  陳梅欽
上為正本係照原本作成。
本件不得抗告。
中    華    民    國    98    年    12    月    18    日
                              書  記  官  羅伊安


司法院資訊處製作；財團法人民間司法改革基金會備份。
